臺灣板橋地方法院刑事判決　　　　　　　　　　　　九十二年度簡上字第三九二號
　　上訴人
　　即被告　戊○○
右列被告因偽造文書案件，不服本院九十二年度簡字第二七七二號，中華民國九十二
年十月十四日第一審簡易判決（起訴案號：臺灣板橋地方法院檢察署八十八年度偵字
第四００三號、第五六六二號、第九九三一號），提起上訴，本院管轄第二審之合議
庭認應適用通常程序為第一審判決如左：
    主    文
原判決撤銷。
戊○○無罪。
    理    由
一、本件公訴意旨略以：方翔立、李建明、張權、廖冠英、廖桂貞、張家銘等人於民
　　國八十七年四月間，以未經登記之「金威寶金融顧問有限公司」（GOLD MARBLE
　　FINANCIAL SERVICES LTD. 以下簡稱金威寶公司）名義，在臺北縣永和市○○路
　　一號二十樓之一與被害人甲○○、方金生、乙○○、丁○○、吳潔蒂、齊益君、
    吳雅惠、洪美華、楊美珊、簡雅惠、丙○○○等人，簽立現貨外匯買賣協約書，
    使被害人甲○○等人在上開公司內從事期貨投資下單之經營行為，而擅自以未經
    人，竟與方翔立、李建明、張權、廖冠英、廖桂貞、張家銘等人共同基於犯意之
    聯絡，於八十八年一月間由戊○○出名擔任負責人，向主管機關臺北縣政府申請
    辦理「大通洋行」之營利事業登記，使臺北縣政府承辦公務人員陷於錯誤，於同
    年一月三日登載於職務上所掌管之有關商號登記公文書，並核准發給大通洋行之
    營利事業登記證，足生損害於臺北縣政府工商管理之正確性，因認被告共同涉犯
    刑法第二百十四條之使公務員登載不罪嫌云云。
二、惟按犯罪事實，應依證據認定之，無證據不得推定其犯罪事實。又不能證明被告
    犯罪者，應諭知無罪之判決，刑事訴訟法第一百五十四條、第三百零一條第一項
    分別定有明文。又按犯罪事實之認定，應憑證據，如未能發現相當證據，或證據
    不足以證明，自不能以推測或擬制之方法，以為裁判基礎。而認定不利於被告之
    事實，須依積極證據，茍積極證據不足為不利於被告事實之認定時，即應為有利
    於被告之認定，更不必有何有利之證據，有最高法院四十年臺上字第八十六號、
    三十年上字第八一六號判例可資參照。本件公訴意旨認被告戊○○涉犯刑法第二
    百十四條之罪嫌，無非係以被告出名擔任「大通洋行」之負責人，向主管機關臺
    北縣政府申請辦理營利事業登記之事實為其論據。
三、經查被告戊○○於偵查中固供承：伊係人頭，非真正負責人，係張權及綽號「修
　　哥」之男子於八十七年十月間叫伊提供
    給伊三萬元，後來警方查獲時伊才知道經營期貨公司，伊僅去過公司三、四次，
　　不知公司實際負責人是誰等語（見八十八年度偵字第四００三號卷第三一六頁背
　　面至第三一七頁）。復經本院函查臺北縣政府結果，大通洋行係由被告出名擔任
　　負責人，於八十七年十二月十六日向臺北縣政府申請辦理營利事業登記，洋行設
　　址於臺北縣永和市○○路一號二十樓之一，臺北縣政府於同年十二月三十日准設
　　立登記，登記證號為北縣商聯甲字第一一五二六五－０號，登記之營業項目包括
　　管理顧問業、電子資訊供應服務業（赴客戶現場作業），有臺北縣政府九十三年
　　二月二日北府建登字第0930050494號函所附該洋行申請營利事業登記之相關資料
　　在卷可稽。被告係大通洋行登記負責人之事實，應堪認定。
四、按刑法第二百十四條之使公務員登載不罪，須以明知為不實之事項，而使公務員
    登載於職務上所掌之公文書，並以足生損害於公眾或他人為構成要件。換言之，
    須以虛偽之事項，利用公務員之不知情，而將不實之事項登載於公務員職務上掌
    管之公文書，始足當之。查本件關於被告以其名義登記為大通洋行之負責人乙節
    ，並無任何不實之處，縱被告並非該洋行實際負責經營業務之人，然法律並未要
    求登記負責人須實際經營業務，就此自難認被告有何以虛偽事項使公務員登載不
    實之可言。而方翔立、李建明、張權、廖冠英、廖桂貞、張家銘等人所涉使公務
    員登載不實部分，業經本院以相同理由判決無罪在案，有本院八十九年度訴字第
    二一０三號判決在卷可參。再大通洋行固有從事營業登記範圍以外之期貨交易業
　　務之事實，而案外人曾奕光亦因此經本院判處徒刑併科罰金在案，上開判決可查
　　，然此部分與使公務員登載不實係屬二事，公訴人並未起訴被告違反期貨交易法
　　部分。此外復無其他可資證明被告有何使公務員登載不實之積極證據，揆諸前揭
　　條文規定及判例意旨，自應為被告無罪判決之諭知。原審未察，遽為被告有罪之
　　判決，自有未當。被告上訴指摘原判決不當，為有理由，自應由本院將原判決撤
　　銷，另為諭知被告無罪之判決。
五、末查本件既應諭知被告無罪，依刑事訴訟法第四百五十一條之一第四項第三款規
    定，即屬不得以簡易判決處刑之案件，本件應依同法第四百五十五條之一第三項
    、第四百五十二條，準用第三百六十九條第二項規定，撤銷原審判決，改依第一
    審通常程序審判（參見法院辦理刑事訴訟簡易程序案件行注意事項第十四點，司
    法院刑事法律專題研究（五）法律問題研討第一三二則參照）。又法院認應科拘
    役、罰金或應諭知免刑或無罪之案件，被告經合法傳喚無正當理由不到庭者，得
    不待其陳述逕行判決，刑事訴訟法第三百零六條定有明文。經查被告經合法傳喚
    ，無正當理由而未於審理期日到庭，有本院卷附送達證書及法務部戶役政連結作
    業系統資料在卷可考，本院認係諭知被告無罪之案件，爰依刑事訴訟法第三百零
    六條之規定，不待被告陳述逕行判決，併予敘明。
據上論斷，應依刑事訴訟法第四百五十五條之一第一項、第三項、第四百五十二條、
第三百六十九條第一項前段、第二項、第三百六十四條、第三百零一條第一項、第三
百零六條，判決如主文。
本案經檢察官馬中琍到庭執行職務
中      華      民      國      九 十 三　  年    六    月   二 十 一   日
                                        臺灣板橋地方法院刑事第十一庭
                                            審判長法  官  談  虎
                                                  法  官  朱敏賢
                                                  法  官  汪怡君
右正本證明與原本無異。
如不服本判決，應於判決送達後十日內，向本院提出上訴狀。
                                                  書記官  陳君偉
中      華      民      國      九 十 三　  年    六    月   二 十 一   日
